【裁判字號】    98,簡上,969
【裁判日期】    981214
【裁判案由】    詐欺
【裁判全文】
臺灣桃園地方法院刑事判決             98年度簡上字第969號
上  訴  人
即  被  告  甲○○（原名葉耀崑.
上列上訴人即被告因詐欺案件，不服本院中華民國98年9 月18日
98年度壢簡字第1078號第一審簡易判決（聲請簡易判決處刑案號
：98年度偵字第1303號），提起上訴，本院管轄之第二審地方法
院合議庭判決如下：
    主  文
上訴駁回。
    事實及理由
一、本案經本院審理結果，認第一審以被告甲○○犯幫助詐欺取
    財罪，適用刑法第30條第1 項前段、第2 項、第339 條第1
    項、第41條第1 項前段，逕以簡易判決判處有期徒刑3 月，
    並諭知如易科罰金，以新臺幣1000元折算1 日，核其認事用
    法並無不合，量刑亦稱妥適，應予維持，並引用第一審簡易
    判決記載之事實、證據及理由（如附件）。
二、被告上訴意旨略以：伊沒有賣帳戶，97年間伊把渣打銀行帳
    戶之存摺、提款卡交給綽號小天之人辦理第三責任險理賠，
    密碼寫在存摺上，小天拿走後沒有還伊，伊不會為了2 、3
    千元去賣帳戶云云，然觀諸被告前於簡易案件審理時供稱：
    伊將渣打銀行存摺、提款卡放在機車後座置物箱遭人竊取等
    語，嗣於本院準備程序中竟又改稱：存摺、提款卡是交付予
    綽號小天之人云云，查該系爭帳戶存摺、提款卡究竟如何落
    入他人之手，於本案至為重要，且應為被告所甚關心，倘該
    帳戶係交付予綽號「小天」之人辦理第三責任險理賠，若有
    此親身經歷之事項，當無事後遮掩之必要，被告竟前後翻異
    其詞，已見情虛，益見係事後為圖卸責，致任意編造之詞，
    難以採信。況辦理保險理賠僅需提供帳號即可，實無一併交
    付提款卡之必要。再按金融存款帳戶，事關存戶個人財產權
    益之保障，與存戶之提款卡（含密碼）結合，其專屬性、私
    密性更形提高，除非本人或與本人具密切關係者，難認有何
    理由可自由流通使用該存摺、提款卡，一般人亦均有應妥為
    保管存摺、提款卡以防遭人冒用之認識，縱有特殊情況偶有
    將存摺、提款卡交付他人之需，亦必深入瞭解其用途再行提
    供使用。且金融機構帳戶之存摺、提款卡係存戶持有該帳戶
    內款項之證明，提款卡更有自提款機即時提取該帳戶內之款
    項、轉帳，甚至變更密碼、臨時借支現金等功能，由重要性
    、方便性而言，若非隨身攜帶，亦必妥為保存，不使之輕易
    外流，若不慎遺失或被盜，金融機構均有提供即時掛失、止
    付等服務，以避免存款戶之款項被盜領或帳戶遭不法利用，
    為維護自身權益，殊無不儘速辦理掛失止付之理，且辦理該
    等手續，實屬輕而易舉，並無何特別困難或不便之處，從而
    拾獲或盜得他人帳戶資料之人，因未經失主同意使用該帳戶
    ，恐其不法取得之帳戶隨時有被失主掛失止付之可能，致因
    已掛失止付而無法使用該帳戶或轉入該帳戶之款項因而無法
    提領，豈不是白忙一場，因此若未經原帳戶所有人同意使用
    ，自不敢冒此風險，貿然使用他人帳戶做為轉帳帳戶。本件
    被告系爭帳戶在97年9 月27日當日除被害人乙○○匯款10萬
    元外，尚有其他多筆匯款入帳戶之紀錄，若非該帳戶經被告
    同意提供使用，詐欺集團自不敢冒此風險，貿然以被告帳戶
    作為匯款帳戶，足見系爭帳戶應係由被告交付提款卡及密碼
    予詐欺集團，並同意使用，且承諾不立即申請掛失止付，詐
    欺集團成員始敢肆無忌憚持之做為詐欺所得之轉帳帳戶，情
    極明灼。本件雖未見被告有何共同參與詐欺被害人之行為，
    或於事後亦分得款項之積極證據，無從認屬本件詐欺取財行
    為之共同正犯，然其將應屬個人使用之帳戶交付予向其蒐集
    帳戶之人，致自身完全無法了解、掌控帳戶之實際使用方式
    及流向，被告顯具有縱他人以其金融帳戶實施詐欺取財等財
    產犯罪亦不違背其本意之幫助意思至明。本件事證明確，被
    告犯行堪予認定。從而，原審認被告犯行明確，論以刑法第
    30條第1 項前段、第2 項、第339 條第1 項之幫助詐欺取財
    罪，量處被告有期徒刑3 月，並諭知易科罰金之折算標準，
    認事用法及量刑均無不當。本件被告仍執前詞，上訴指摘原
    判決不當，為無理由，應予駁回。
三、被告甲○○經合法傳喚，無正當理由不到庭，爰不待其陳述
    ，逕為判決。
據上論斷，應依刑事訴訟法第455 條之1 第1 項、第3 項、第36
8 條、第371條、第373 條，判決如主文。
本案經檢察官施昱廷到庭執行職務。
中    華    民    國    98    年    12    月    14    日
                  刑事第一庭  審判長法  官  曾家貽
                                    法  官  俞力華
                                    法  官  張瓊華
以上正本證明與原本無異。
不得上訴。
                                    書記官  李宜娟
中    華    民    國    98    年    12    月    14    日
附錄本案論罪科刑法條：
中華民國刑法第339 條第1 項（普通詐欺罪）
意圖為自己或第三人不法之所有，以詐術使人將本人或第三人之
物交付者，處5 年以下有期徒刑、拘役或科或併科1 千元以下罰
金。
附件：
臺灣桃園地方法院刑事簡易判決        98年度壢簡字第1078號
聲  請  人  臺灣桃園地方法院檢察署檢察官
被      告  甲○○（原名葉耀崑）
                    男  59歲（民國○○年○月○○日生）
                    身分證統一編號：Ｚ000000000號
                    住桃園縣龍潭鄉○○路○段325巷2弄8號3
                      樓之1
上列被告因詐欺案件，經檢察官聲請簡易判決處刑（九十八年度
偵字第一三０三號），本院判決如下：
    主  文
甲○○幫助意圖為自己不法之所有，以詐術使人將本人之物交付
，處有期徒刑參月，如易科罰金，以新臺幣壹仟元折算壹日。
    事實及理由
一、本件犯罪事實及證據均引用檢察官聲請簡易判決處刑書之記
    載（如附件）。並補充：被告於警詢中供稱：渣打銀行帳戶
    之存摺、印鑑都還在，只有金融卡失竊，日期約在九十七年
    九月下旬時，在工作的地方放置於機車置物箱內遭竊，因為
    帳戶內僅餘五百元，所以當時並未立即向銀行申辦掛失等語
    ，惟於本院審理時改稱：其遺失之物包含渣打銀行提款卡、
    存摺、印章、身分證、健保卡、行照、駕駛執照、兒子的郵
    局存摺等物，且直到九十七年十二月十四日製作警詢筆錄時
    ，經警方告知帳戶遭人利用，伊才得知上開物品遺失，伊並
    不知道到底是何日期遺失上開物品，可能是因為其記性不好
    ，常常將機車鑰匙留在機車上，才讓人將機車置物箱內物品
    竊走等語，被告對於其遺失物品之情節，前後說詞歧異甚鉅
    ，其所稱遺失渣打銀行金融卡一節是否屬實，實值懷疑，又
    經本院當庭勘驗其攜帶到庭之國民身分證，其上記載換發日
    期為九十五年二月七日，顯然並無於九十七年間遺失補發之
    情形，此有本院筆錄可證，而被告見勘驗結果與其上開遺失
    身分證之陳述矛盾，遂改稱：法官突然問伊，伊記性不好，
    不能確定身分證有無遺失等語，被告言詞閃爍，益徵其辯詞
    不可採信；此外，以健保卡、駕照、行照、存摺、印章、金
    融卡等物之對於個人價值之重大，及日常用途之廣泛，倘被
    告於本院所陳述其一併遺失上開眾多證件之情屬實，其自當
    立即發現，復參以被告既明知其將眾多證件及重要資料置於
    機車置物箱內，若發現其不慎將機車鑰匙留於機車上之情形
    ，因物品遭竊之機會大增，衡情更會詳加檢查，確認該等資
    料是否仍安全存在，豈有渾然不知，直至警方製作本次筆錄
    ，始驚覺可能遭竊之理？是被告所辯既有前後不一之瑕疵，
    又有不符常情之疑竇，自難令人信為真實。
二、按刑法上之幫助犯，係對於犯罪與正犯有共同之認識，而以
    幫助之意思，對於正犯資以助力，而未參與實施犯罪之行為
    者而言（最高法院七十五年度臺上字第一五０九號、八十八
    年度臺上字第一二七０號判決意旨參照）。本案既查無證據
    足資證明被告有共同詐欺取財之犯意聯絡及行為分擔，則被
    告提供其所有帳戶之相關物件予犯罪集團成員使用，應對金
    融帳戶交付他人使用，可能遭持以從事財產犯罪有所認知，
    而僅止於幫助詐欺取財之犯意，而為詐欺取財構成要件以外
    之行為，而屬幫助詐欺取財之犯行。從而，被告僅係基於幫
    助欺取財意思，並僅提供該帳戶之提款卡、密碼，供為贓款
    匯入、提領之帳戶，係提供詐欺取財構成要件以外之助力，
    為詐欺取財之幫助犯。是核被告所為，係犯刑法第三十條第
    一項前段、第三百三十九條第一項之幫助詐欺罪。被告幫助
    他人犯詐欺罪，應依刑法第三十條第二項規定按正犯之刑減
    輕之。並依法先加後減之。爰審酌被告提供帳戶予他人使用
    ，助長詐欺取財集團之猖獗，並使犯罪之追查趨於複雜，對
    社會及金融秩序影響甚鉅，及其犯罪之動機、目的、手段、
    素行、生活狀況、智識程度暨犯罪後態度等一切情狀，量處
    如主文所示之刑，並諭知易科罰金之折算標準。
三、依刑事訴訟法第四百四十九條第一項前段、第四百五十四條
    第二項，刑法第三十條第一項前段、第二項、第三百三十九
    條第一項、第四十一條第一項前段，刑法施行法第一條之一
    第一項、第二項前段，逕以簡易判決處刑如主文。
四、如不服本判決，應於判決送達後十日內向本院提出上訴狀（
    應附繕本）。
中    華    民    國     98     年    9   月    18    日
                  刑事第四庭    法  官  袁雪華
臺灣桃園地方法院檢察署檢察官聲請簡易判決處刑書
                                      98年度偵字第1303號
    被      告  甲○○  男  59歲（民國○○年○月○○日生）
                        住桃園縣龍潭鄉○○路○段325巷2弄8
                        號3樓之1
                        國民身分證統一編號：Ｚ000000000號
上列被告因詐欺案件，業經偵查終結，認為宜以簡易判決處刑，
茲將犯罪事實及證據並所犯法條敘述如下：
        犯罪事實
一、甲○○基於幫助詐欺取財之不確定故意，於民國97年9月27
    日以前之某日，將其渣打國際商業銀行龍潭分行帳號000000
    000000號帳戶，提供予不詳姓名年籍之成年人使用。嗣後由
    不詳姓名年籍之成年人組成之詐欺集團中自稱為東森購物員
    工之人，基於意圖為自己不法所有之犯意聯絡，於97年9月
    27日晚上8時43分許，撥打乙○○電話，佯稱先前購物誤為
    分期付款，需至ATM前操作，將錢存入安全帳戶，致乙○○
    陷於錯誤，匯款新臺幣（下同）10萬元於被告前開帳戶，詐
    騙集團成員隨即持上開帳戶提款卡將分次將上開帳戶內之款
    項全部領出，嗣乙○○察覺有異，始循線查悉上情。
二、案經桃園縣政府警察局龍潭分局報告偵辦。
        證據並所犯法條
一、訊據被告甲○○矢口否認有幫助詐欺之犯行，辯稱：伊大約
    於97年9月下旬之時，在工作地點桃園縣平鎮市○○路10巷
    105 號前之機車至物箱內失竊，密碼有寫於存摺角落，因為
    帳戶內僅有500元，所以未掛失報警云云。然查：
  (一)前揭犯罪事實，業據被害人乙○○於警詢中指訴綦詳，且有
    被害人渣打銀行自動櫃員機交易明細表、渣打國際商業銀行
    股份有限公司97年10月20日渣打商銀CB-OPS字第09701126號
    函暨其附件上開帳戶開戶基本資料及自存戶開戶之日起之存
    、提、轉帳等交易明細各1份附卷可稽。
  (二)衡諸一般人使用金融帳戶提款之習慣，為避免遺失存摺或提
    款卡時，帳戶內之存款遭人盜領，通常均將提款卡、存摺與
    密碼分別存放，而不至於將密碼記載於提款卡上或與提款卡
    同時存放，否則密碼之設定即失其意義，倘非被告主動提供
    詐騙集團成員所用，何以詐欺集團可用以當作詐騙被害人所
    得之匯款帳戶？且被告自陳其於上開帳戶於失竊後，無任何
    掛失紀錄，有97年12月14日警詢筆錄在卷可參，一般人在發
    現自己帳戶遺失後，通常均會立即報警或向金融機構掛失止
    付，以防存款遭盜領，被告於遺失後竟未立即掛失或報警，
    更悖於常情，所辯不足採信。
  (三)另自詐騙集團之角度審酌，渠等既知利用他人之帳戶掩飾犯
    罪所得，應非愚昧之人，當知社會上一般正常之人如帳戶存
    摺、提款卡遭竊或遺失，為防止拾得或竊得之人盜領其存款
    或做為不法使用而徒增訟累，必於發現後立即報警或向金融
    機構辦理掛失止付，在此情形下，如仍以該帳戶作為犯罪工
    具，則在渠等向他人詐騙，並誘使被害人將款項匯入該帳戶
    後，極有可能因帳戶所有人掛失止付而無法提領，則渠等大
    費周章從事於犯罪之行為，甘冒犯罪後遭追訴、處罰之風險
    ，卻只能平白無故替原帳戶所有人匯入金錢，而無法得償犯
    罪之目的，是以犯罪集團若非確定該帳戶所有人不會報警或
    掛失止付，以確定渠等能自由使用該帳戶提款、轉帳，當不
    至於以該帳戶從事犯罪。
  (四)佐以本件被害人匯款至被告前開帳戶後，該筆款項隨即於當
    日遭提領，更足見該詐欺集團於向被害人詐欺時，確有把握
    該帳戶不會被帳戶所有人掛失止付，而此等確信，在該帳戶
    係拾得之情況下，實無可能發生。
  (五)綜上所述，被告前開所辯，顯係事後卸責之詞，不足採信。
    於金融機構開立之帳戶關係自身權益甚鉅，被告於97年9月
    下旬，明知其置於機車置物箱內有密碼資料之上開帳戶遭竊
    ，應向警方報案，竟未避免遭他人非法使用，而向警方報案
    ，或向銀行辦理帳戶掛失，顯與常理有悖。依上所述，被告
    所辯，顯係事後卸責之詞，不足採信。本件事證明確，被告
    罪嫌應堪認定。
二、核被告所為，係犯刑法第30條、第339條第1項之幫助詐欺罪
    嫌。
三、依刑事訴訟法第451條第1項聲請逕以簡易判決處刑。
    此  致
臺灣桃園地方法院
中    華    民    國    98    年    3     月    30    日
                              檢察官      李 安 蕣


司法院資訊處製作；財團法人民間司法改革基金會備份。
